臺北高等行政法院判決
　　　　　　　　　　　　　　　　　　 94年度簡字第00226號
原　　　告　朱月美即成功事務所
被　　　告　財政部臺灣省北區國稅局
代　表　人　許虞哲（局長）
訴訟代理人　乙○○
　　　　　　甲○○
上列當事人間因綜合所得稅事件，原告不服財政部中華民國93年
1月30日台財訴字第0920065574號訴願決定（案號：第00000000
號），提起行政訴訟。本院判決如下：
　　主  文
訴願決定及原處分（復查決定）關於旅費及交通費、雜費部分均
撤銷。
原告其餘之訴駁回。
訴訟費用由原告負擔三分之一，餘由被告負擔。
　　事  實
一、事實概要：原告係成功事務所負責人，獨資從事代客記帳業
    ，民國（下同）89 年度綜合所得稅結算申報案，原告自行
    申報其執行業務所得為新台幣（下同）零元，經被告查帳核
    定其執行業務所得額為424,372元，並併核定原告綜合所得
    總額為1,153,488元，淨額為320,993元。原告不服，就薪資
    支出、交通費、伙食費、雜費、旅費、保險費、水電瓦斯費
    、稅捐等8項申請復查，經被告以92年8月26日北區國稅法2
    字第0920031271號復查決定，准予變更核定執行業務所得為
    404,146元，綜合所得總額為963,262元，淨額為300,767元
    ，原告仍不服，就薪資支出、旅費及交通費、伙食費、水電
    瓦斯費、雜費等項目提起訴願，遭決定駁回，原告仍不服，
    遂就旅費及交通費、水電瓦斯費及雜費等3項向本院提起行
    政訴訟。
二、兩造聲明：
　(一)原告聲明：訴願決定及原處分關於旅費及交通費、水電瓦斯
    費、雜費等項目部分均撤銷。
  (二)被告聲明：駁回原告之訴。
三、兩造之爭點：
  原告主張為服務客戶，必須時常出差，支出旅費及交通費，以
  及關於旅費及交通費、雜費，均有確實憑據供核，被告應准予
  認列，是否可採？
　(一)原告主張：
    1.旅費及交通費
      (1)按執行業務所得查核辦法（下稱查核辦法）第9條及第
        14條規定「費用及損失之原始憑證，除統一發票應依統
        一發票使用辦法第9條規定記載外，其餘收據及證明，
        應載有損費性質、金額、日期、受據（票）人或受證明
        人之姓名或名稱及統一編號，出據人或證明人之姓名或
        名稱、地址及統一編號暨其他必要記載事項。」「非屬
        執行業務之直接必要費用，不得列為執行業務費用。」
        。
      (2)原告原申報科目旅費及交通費，申報數77,445元，被告
        原核定本項均無憑證而全數剔除。原告依所得稅法第83
        條（帳簿文據之提示）及查核辦法第9條及第14條規定
        ，提出員工出差旅費報告表之支出證明單，完全符合稅
        法規定，且原告業務性質平時於客戶要求、營業稅及營
        利事業所得稅申報等期間，均需前往客戶處及稽徵機關
        為客戶處理稅務帳務有關問題，均會產生出差旅費及交
        通費之支出，原申報77,445元，應予核實認列。
      (3)原告因同業競爭，為穩固及開發客戶，常出差拜訪客戶
        ，故增加申報56,785元，另提示出差旅費報告表之支出
        證明。被告應依查得資料核實認列。
    2.其他費用（雜費）
      (1)按查核辦法第34條第1款規定「其他費用：…與執行業
        務有關之其他必要費用，准予列為其他費用或損失。…
        。」。
      (2)原告原申報89,990元，被告原核定本項均無憑證而予全
        數剔除。原告依所得稅法第83條及查核辦法第34條第1
        款規定，提示相關憑證供查核，內容有購買郵票證明、
        文具用品、餐費、報費及聯誼會費等，被告應就該類憑
        證是否符合稅法規定予以查核，並就憑證支出性質不符
        會計科目分類者，應依一般公認會計原則予以重分類，
        核實認列，方為合理。
    3.水電瓦斯費
      (1)按查核辦法第26條規定，水電表未過戶，而實際係由執
        行業務者業務上使用者，於提出具體證明後，其水電、
        瓦斯費，應准予認列。
      (2)與成功事務所同址另設有宏穎企業管理顧問公司（下稱
        宏穎公司），惟該公司僅有設稅籍於該地址，實際上都
        到客戶現場服務（開課），該公司並未列支水電瓦斯費
        ，且成功事務所統一編號00000000，宏穎公司統一編號
        則為00000000號，抬頭亦不同，沒有分攤水電費問題。
        應准予認列。
　(二)被告主張：
    1.旅費及交通費：
      (1)本項目原告原申報數為77,445元，申報科目為「旅費及
        交通費」，原核定以本項均無憑證而予全數剔除。原告
        復查主張交通費原申報77,445元，旅費原申報134,230
        元，均已提出支出證明單，出差旅費報告表等，並非如
        原核定所言皆無憑證等。
      (2)查本項原告原申報數為77,445元，申報科目為「旅費及
        交通費」，卷附有原告填報之損益表可稽，當無疑義。
        復查時原告針對「旅費」稱：「本事務所89年度原申報
        金額為134,230元，被告核定金額為零元，剔除金額為
        134,230元，全數剔除。」茲原告復查所言顯與事實不
        合，因原告原申報時並無申報旅費134,230元，其復查
        所提供之出差旅費報告表（出差人均為原告本人）顯為
        復查時臨訟補具，補具後篡改帳簿，俾帳證相符，是該
        補具之旅費顯虛偽不實。另原核定以無憑證而剔除之交
        通費77,445元，原告復查未針對剔除原因（無憑證部分
        ）提出說明或補具憑證，是原核定剔除交通費亦無不合
        。
      (3)查本項均為計程車車資及膳費，屬旅費性質，其中復查
        時增列之134,230元，依原告提示之日記帳、總帳及憑
        證（旅費報告表），顯係於原查帳核定後再行補列，按
        「會計事項應按發生次序逐日登帳，至遲不得超過2個
        月。」「營利事業設置之日記簿或小規模營利事業之進
        項登記簿，應按會計事項發生之次序逐日登帳，至遲不
        得超過2個月。」為商業會計法第34條及稅捐稽徵機關
        管理營利事業會計帳簿憑證辦法第17條第1項所明定，
        本件逾越數年始登帳增列旅費，顯然違反上開規定，該
        項增列之旅費是否確實發生，自屬有疑。又原告並未提
        示前揭詳載逐日前往地點、訪洽對象及內容等之出差報
        告單及相關文件，亦有未合，從而，原核定剔除系爭旅
        費，復查決定予以維持，並無不合。
    2.水電瓦斯費：查本項水電瓦斯費，原告原申報數為26,775
      元，有原告填報之損益表附卷可稽。惟依原告復查所提供
      之帳載資料，本科目金額卻為19,772元，是本項帳載資料
      顯經更改。次查原告復查提供之水電瓦斯費憑證，其中用
      水用電地址與事務所地址相同者金額合計為14,091元，該
      部分應予認定，扣除原查核認定之2,628元，餘額11,463
      元，復查決定已予追認，至其餘用水用電地址與事務所地
      址不同部分，原核定剔除並無不合。又依原告訴訟中補提
      示臺灣電力公司及臺北自來水事業處之繳費證明，89年度
      共繳水電費17,526元，復查決定認列金額14,091元，已超
      過實際繳費金額17,526元二分之一，復查決定並無不合。
    3.雜費：查本項雜費，原告原申報數為89,990元，有原告填
      報之損益表附卷可稽。惟依原告復查所提供之帳載資料，
      本科目金額卻為99,279元，是本項帳載資料明顯亦經更改
      。次查原告復查提供之雜費憑證，內容有購買郵票證明、
      文具用品、餐費、報費及聯誼會會費等，原告未按費用性
      質歸屬正確科目，另除了購票證明、報費之憑證為郵局、
      報社所開立外，其餘均為小店戶開立之收據，收據均未書
      明品名、數量，又所有憑證之抬頭皆為後補，未洽原出具
      人蓋章證明。再查列報購票證明部分，查原告原設有郵電
      費科目，該科目內已列報各項郵資費用，原告再於本雜費
      科目列報郵資費用，亦屬異常。再者，原查核剔除理由之
      醫藥費及其他個人日用品，復查提示之帳證中已不復見，
      是本科目帳載資料明顯經更改及變換，殊難為採據。
    4.原告係成功事務所負責人，該事務所設於臺北縣三重市○
      ○路132號2樓，查同址原告另設有宏穎公司，且2者業務
      相近，系爭水電瓦斯費、旅費及交通費、雜費均有共用情
      形，依會計原則，共同費用應予分攤，惟本件原告並未就
      共同費用予以分攤。
　　理  由
一、本件原告起訴後，被告之代表人已由林吉昌更換為許虞哲，
    被告新代表人許虞哲具狀聲明承受訴訟，於法有據，應予准
    許。又本件原分案號為93年度訴字第01027號，嗣經查明，
    原告僅對19,259元之稅額起訴涉訟，未逾20萬元，屬簡易程
    序案件，應改分「簡」案號，適用簡易程序進行，均合先說
    明。
二、本件原告係成功事務所負責人，獨資從事代客記帳業，89年
    度綜合所得稅結算申報案，原告自行申報其執行業務所得為
    零元，經被告查帳核定其執行業務所得額為424,372元，並
    併核定原告綜合所得總額為1,153,488元，淨額為320,993元
    。原告不服，就薪資支出、交通費、伙食費、雜費、旅費、
    保險費、水電瓦斯費、稅捐等8項申請復查，經被告以92年
    8月26日北區國稅法2字第0920031271號復查決定，准予變更
    核定執行業務所得為404,146元，綜合所得總額為963,262元
    ，淨額為300,767元，原告仍不服，就薪資支出、旅費及交
    通費、伙食費、水電瓦斯費、雜費等項目提起訴願，遭決定
    駁回，原告仍不服，復就旅費及交通費、水電瓦斯費及雜費
    等3項起訴主張其為服務客戶，必須時常出差，支出旅費及
    交通費，以及關於旅費及交通費、雜費，均有確實憑據供核
    ，被告應准予認列，詳如其起訴狀事實欄所載理由等語。
三、關於旅費及交通費、雜費部分：
  (一)按「費用及損失之原始憑證，除統一發票應依統一發票使用
    辦法第9條規定記載外，其餘收據或證明，應載有損費性質
    、金額、日期、受據（票）人或受證明人之姓名或名稱及統
    一編號，出據人或出證明人姓名或名稱、地址及統一編號暨
    其他必要記載之事項。」、「非屬執行業務之直接必要費用
    ，不得列為執行業務費用」查核辦法第9條及第14條定有明
    文，又「其他費用：一、…與執行業務有關之其他必要費用
    ，准予列為其他費用或損失。…」同辦法第34條第1款亦有
    明文規定。
  (二)被告以原告原申報旅費及交通費為77,445元，復查時卻主張
    交通費申報77,445元，旅費申報134,230元，前後主張不一
    致，認其帳證為臨訟補具，全數否准認列。另原告雜費原申
    報89,990元，復查所提供本科目資料金額卻為99,279元，認
    其帳載資料經更改，且郵票費、報費、聯誼會會費等未正確
    歸屬科目及重複列報情形，亦全數剔除，固均非無見。惟按
    行政程序法第9條規定：「行政機關就該管行政程序，應於
    當事人有利及不利之情形，一律注意。」本件原告主張其從
    事代客記帳業，為服務客戶，必須時常出差，支出旅費、交
    通費，業據提出支出證明單、出差旅費報告表、現金支出傳
    票等為證，被告全部否認認列，顯然過苛。另雜費部分之支
    出，亦有購買郵票證明、報費收據等附原處分卷可稽，請核
    實認列等語。經核原處分卷及行政訴訟卷所附旅費、交通費
    帳簿、憑證，有同一日期列報數次交通費、旅費情事，其真
    實性固值懷疑，惟被告因此懷疑，未經逐筆詳核，認其從事
    代客記帳業務全年均無旅費及交通費支出，全數否准認列，
    不無率斷，而雜費部分，關於購買郵票證明、報費收據等支
    出，屬其業務所必需，被告全數不予採信，否准認列，亦屬
    可議，訴願決定，予以維持，亦嫌疏略，原告執以指摘，非
    無理由，自應由本院將此部分之訴願決定及原處分（復查決
    定）均予撤銷，由被告核屬認定另為適法之處分，以昭折服
    。
四、關於水電瓦斯費部分：
  (一)按「水電瓦斯費：一、水表、電表、瓦斯表未過戶而實際係
    由執行業者業務上使用者，於提出具體證明後，其水、電、
    瓦斯費，准予認列。二、共同使用之水、電、瓦斯費，其費
    用以二分之一認列。三、水、電、瓦斯費之原始憑證如左：
    （一）電費為電力公司之收據。（二）水費為自來水公司之
    收據。（三）瓦斯費為瓦斯公司、媒氣行號之統一發票或收
    據。」查核辦法第26條定有明文。
  (二)原告原列報水電瓦斯費26,775元，復查階段依原告提示水電
    瓦斯憑證，其中水電費地址與原告事務所相符者計14,091元
    ，應准認列，扣除原核定認列之2,628元，餘額11,463元，
    復查決定予以追認，行政訴訟依原告所提繳費證明共17,526
    元，其餘則迄未提出，因同址原告另設有宏穎公司，其水電
    瓦斯費有共用情形，其費用僅能列報二分之一，復查決定准
    予列報14,091元，已超過可列報數額，依行政訴訟不得為更
    不利救濟人之原則，此部分原處分應予維持，訴願決定，予
    以駁回，亦無不妥，此部分原告之訴為無理由，應予駁回。
五、據上論結，本件原告之訴為一部有理由，一部無理由，依行
    政訴訟法第236條、第104條、民事訴訟法第79條，判決如主
    文。
中　　華　　民　　國　　94　　年　 　6　　月　 27  　 日
                第  三  庭  　  法    官  黃本仁
上為正本係照原本作成。
本件以訴訟事件所涉及之法律見解具有原則性者為限，始得於本
判決送達後20日內向本院提出上訴狀並表明上訴理由，如已於本
判決宣示後送達前提起上訴者，應於判決送達後20日內補具上訴
理由（均按他造人數附繕本），且經最高行政法院許可後方得上
訴。
中　　華　　民　　國　　94　　年　 　6　　月　 28  　 日
            　　  　　　　  　　書 記 官  姚國華
